臺灣高等法院臺中分院刑事判決
110年度上訴字第1425號
上  訴  人  臺灣臺中地方檢察署檢察官
被      告  王桂枝


上列上訴人因被告傷害案件，不服臺灣臺中地方法院110年度訴
字第498號中華民國110年5月27日第一審判決（起訴案號：臺灣
臺中地方檢察署110年度偵字第3989號），提起上訴，本院判決
如下：
    主  文
原判決撤銷。
王桂枝犯傷害罪，處罰金新臺幣貳萬元，如易服勞役，以新臺幣
壹仟元折算壹日。 
    犯罪事實
一、王桂枝之孫女與董○○之女兒為國中同班同學，兩人間因班級
    清潔事務產生紛爭。嗣王桂枝於民國109年12月18日下午6時
    30分許，在臺中市○○區○○路0段000號前遇到董○○，王桂枝因
    雙方子女有前揭嫌隙，竟基於傷害之犯意，徒手掌摑董○○之
    左臉部一次，致董○○受有左臉挫傷之傷害。
二、案經董○○訴由臺中市政府太平分局報請臺灣臺中地方檢察署
    檢察官偵查起訴。
    理  由
壹、證據能力之說明：
一、按刑事訴訟法第159條之5第1項規定：「被告以外之人於審
    判外之陳述，雖不符前4條之規定，而經當事人於審判程序
    同意作為證據，法院審酌該言詞陳述或書面陳述作成時之情
    況，認為適當者，亦得為證據。」同條第2項規定：「當事
    人、代理人或辯護人於法院調查證據時，知有第159條第1項
    不得為證據之情形，而未於言詞辯論終結前聲明異議者，視
    為有前項之同意。」依其立法意旨，在於確認當事人對於傳
    聞證據有處分權，得放棄反對詰問權，同意或擬制同意傳聞
    證據可作為證據，屬於證據傳聞性之解除行為，如法院認為
    適當，不論該傳聞證據是否具備刑事訴訟法第159條之1至第
    159條之4所定情形，均容許作為證據，不以未具備該4條所
    定情形為前提（最高法院104年台上1879號判決意旨參照）
    。查本判決所引用下列各項以被告以外之人於審判外之陳述
    為證據方法之證據能力，業經本院於審判期日時予以提示並
    告以要旨，而檢察官、上訴人即被告（下稱被告）王桂枝於
    本院言詞辯論終結前均未聲明異議（見本院卷第39頁、第53
    頁至第60頁）。本院審酌該等資料之製作、取得，尚無違法
    不當之情形，且均為證明犯罪事實存否所必要，認為以之作
    為證據應屬適當，揆諸上開規定，自均具證據能力。
二、次按刑事訴訟法第159條之4第2款所稱從事業務之人於業務
    上或通常業務過程所須製作之紀錄文書、證明文書，因係於
    通常業務過程不間斷、有規律而準確之記載，且大部分紀錄
    係完成於業務終了前後，無預見日後可能會被提供作為證據
    之偽造動機，其虛偽之可能性小，除非該等紀錄文書或證明
    文書有顯然不可信之情況，否則有承認其為證據之必要。醫
    院診斷證明書係病患就診或就醫，醫師就其診斷治療病患結
    果，所出具之證明書。醫師法第17條規定，醫師如無法令規
    定之理由，不得拒絕診斷書之交付。醫師係從事醫療業務之
    人，病患如純為查明病因並以接受治療為目的，而到醫療院
    所就醫診治，醫師於例行性之診療過程中，對該病患所為醫
    療行為，於業務上出具之診斷書，屬於醫療業務上或通常醫
    療業務過程所製作之證明文書，自該當於上開條款所指之證
    明文書。如為特定之目的（如訴訟之用）而就醫，醫師為其
    診療，應病患之要求並出具診斷證明書，因其所記載之內容
    ，具有個案性質，應屬被告以外之人於審判外之陳述，且不
    符上開條款所稱之特信性文書要件，自不得為證據（最高法
    院95年度台上字第5026號判決意旨參照）。本案告訴人董○○
    提出之賢德醫院診斷證明書（見偵卷第30頁），其上記載非
    訴訟用，故上開診斷證明書，依據其記載形式及內容，足認
    係診治醫師在例行性之診療過程中對病患為醫療行為後，就
    其所從事之醫療業務過程所為之專業判斷結果之紀錄，而依
    醫師法規定所製作、出具之證明文書，應認合於刑事訴訟法
    第159條之4第2款規定之證明文書，復查無該診斷證明書之
    作成有何與事實不符之顯有不可信之情況，故該診斷證明書
    應認有證據能力。
三、又本判決所引用下列各項非供述證據，並無證據顯示係實施
    刑事訴訟程序之公務員違背法定程序所取得之證據，亦無顯
    有不可信之情況或不得作為證據之情形，故均具證據能力。
貳、認定被告犯罪之各項證據及理由：　　
一、訊據被告矢口否認有何傷害之犯行，辯稱略以：我沒有打告
    訴人，案發當天我們碰面有爭執，我跟告訴人說你怎麼教女
    兒的，告訴人就不高興，接著靠近我，我用雙手在我胸前出
    手要阻擋告訴人，不要讓告訴人靠近我，沒有其他動作，告
    訴人的驗傷診斷書是她自虐去驗傷云云。經查：
(一)被告之孫女與告訴人之女兒為國中同班同學，兩人間因班級
    清潔事務產生紛爭，嗣被告與告訴人於109年12月18日下午6
    時30分許，在臺中市○○區○○路0段000號前相遇並發生爭執，
    被告有以雙手阻擋告訴人靠近等情，為被告所自承(見偵查
    卷第19頁至第21頁、第57頁、原審卷第38頁、本院卷第38頁
    、第57頁)，核與告訴人於警詢、偵查時之證述大致相符(見
    偵卷第23頁至第25頁、第56頁)，是此部分之事實，堪以認
    定。
(二)按被害人就被害經過所為之指述，固不得作為認定犯罪之唯
    一證據，仍應調查其他補強證據以擔保其指證、陳述確有相
    當之真實性，而為通常一般人均不致有所懷疑者，始得採為
    論罪科刑之依據。惟茲所謂之補強證據，並非以證明犯罪構
    成要件之全部事實為必要，倘其得以佐證被害人指述之犯罪
    非屬虛構，能予保障所指述事實之真實性，即已充分。又得
    據以佐證者，雖非直接可以推斷該被告之實行犯罪，但以此
    項證據與被害人之指述為綜合判斷，若足以認定犯罪事實者
    ，仍不得謂其非屬補強證據。是所謂補強證據，不問其為直
    接證據、間接證據，或係間接事實之本身即情況證據，均得
    為補強證據之資料。經查，證人即告訴人於109年12月19日
    警詢中證稱略以：我於109年12月18日下午6時30分許，送女
    兒至臺中市○○區○○路0段000號5樓舞蹈班上課時遇到被告，
    被告約我到樓下超商見面，我們見面後，被告要我到超商靠
    巷子那一側說話，我過去那邊時，被告就出手掌摑我左臉頰
    2次，並針對我女兒與她孫女在學校糾紛的事對我咆哮，我
    跟被告說會報警處理接著轉身離開，隨即到賢德醫院急診室
    就醫並開立診斷證明書，診斷結果為左臉挫傷，被告是因為
    我女兒與被告的孫女在學校為了清潔問題發生爭執，學校老
    師已經處理，雙方也互相道歉了，不知道被告為何還要傷害
    我等語（見偵卷第23頁至第25頁）。嗣於偵查中具結證述略
    為：我於109年12月18日晚上6時30分許，送小孩到臺中市○○
    區○○路0段000號，在1樓騎樓遇到被告，被告叫我過去說有
    話要跟我說，一見到我就用右手打我左臉2巴掌，並針對我
    女兒與她孫女在學校的事對我咆哮，我有去看醫生並驗傷，
    所受的傷如診斷證明書所示等語（見偵卷第56頁）。互稽告
    訴人上開之證述可知，就其女兒與被告孫女在學校相處發生
    爭執而有嫌隙，被告於案發時地突然徒手掌摑告訴人左臉頰
    ，導致其受有左臉挫傷乙節，前後證述均屬一致，並無矛盾
    與歧異之處。至告訴人雖關於其如何與被告於案發時地碰面
    ，前後證述稍有不同，惟其就被告於案發時地遭被告徒手掌
    摑左臉頰等核心問題，始終一致、並無不符之處，自難僅因
    其所述有上揭部分不同，遽論告訴人所述一致部分亦不足採
    信。
(三)又告訴人確有於案發當日前往賢德醫院就治，經診斷認其受
    有左臉挫傷之傷勢，此有賢德醫院診斷證明書在卷可稽（見
    偵卷第30頁），足認告訴人確有於案發時地，受有犯罪事實
    欄所載傷勢等情甚明，且依告訴人受傷部位、所受傷勢，均
    與其指訴遭被告以前揭方式施加暴行所可能受傷之身體位置
    及傷害結果相當，況核諸本案發生之時間與告訴人就診之時
    間緊接連貫，告訴人更於翌日即109年12月19日上午9時40分
    許，前往臺中市政府警察局太平分局新平派出所對被告提起
    傷害告訴，有前揭告訴人之警詢筆錄存卷可參，並有警員李
    元顥之職務報告在卷可按（見偵卷第17頁），則告訴人既係
    於案發時地與被告碰面發生爭執後，受有上開傷害而前往醫
    院就診，顯見上開傷害應係在與被告爭執時所造成，被告辯
    稱其告訴人傷勢是自己造成云云，顯係卸責之詞，洵不足採
    。
(四)又被告於警詢、偵查、原審及本院審理時，均一再陳稱在臺
    中市○○區○○路0段000號前與告訴人相遇並發生爭執，被告有
    以雙手阻擋告訴人靠近等情，業如前述，是以被告與告訴人
    於案發時地既因雙方子女在學校相處一事發生爭吵，被告當
    時情緒應處在氣憤、激動之狀態，則被告因而出手傷害告訴
    人，核與常情無違，被告具有傷害告訴人之動機甚明，益徵
    被告確有本案上揭對告訴人傷害犯行存在，告訴人前揭證述
    內容，應屬實情，堪以憑採。
(五)另告訴人固指訴被告徒手掌摑其左臉頰2次，然此部分除告
    訴人之證述外，別無其他證據以明之，又衡諸告訴人所受傷
    勢係左臉挫傷，此種傷勢縱被告以1次掌摑亦可造成，則在
    無積極證據證明被告確有掌摑告訴人左臉頰2次之情形下，
    以罪疑有利予被告之原則，應認被告僅掌摑告訴人左臉頰1
    次，併予敘明。　　
二、綜上所述，被告所辯核屬事後卸責之詞，不足採信。本案事
    證已臻明確，被告犯行洵堪認定，自應依法論科。 　　
參、論罪科刑：　　
一、核被告所為，係犯刑法第277條第1項之傷害罪。　 　
二、原審法院以被告被訴傷害犯行不能證明，而為被告無罪之諭
    知，固非無見。惟查，被告確實有為如犯罪事實欄所示傷害
    告訴人犯行，業如前述，原審法院認為不能證明其犯罪，即
    有違誤。檢察官上訴理由認被告有傷害告訴人，為有理由，
    自應由本院予以撤銷改判。
三、爰審酌被告前無犯罪科刑紀錄，有其臺灣高等法院被告前案
    紀錄表附卷可稽（見本院卷第25頁），素行尚佳，然其僅因
    孫女與告訴人女兒在學校發生糾紛，竟不思循理性方式解決
    ，而以上開方式傷害告訴人之犯罪情節，兼衡其行為動機、
    手段、違反注意義務之程度，高職畢業之智識程度，自陳家
    境勉持之經濟情況，告訴人所受身體之傷害非重，被告犯罪
    所生之危險或損害之情形亦小，然迄今未與告訴人達成和解
    或取得告訴人之諒解等一切情狀，量處如主文第二項所示之
    罰金刑，並諭知易服勞役之折算標準。
據上論斷，應依刑事訴訟法369條第1項前段、第364條、第299條
第1項前段，刑法第277條第1項、第42條第3項前段，刑法施行法
第1條之1第1項，判決如主文。
本案經檢察官陳文一提起公訴，檢察官陳僑舫提起上訴，檢察官
林綉惠、陳幸敏到庭執行職務。
中　　華　　民　　國　　110 　年　　11　　月　　 2　　日
            刑事第六庭　  審判長法　官　唐  光  義
                                法　官　鍾  貴  堯
                                法　官　劉  柏  駿
以上正本證明與原本無異。
如不服本判決應於收受送達後二十日內向本院提出上訴書狀，其
未敘述上訴之理由者並得於提起上訴後二十日內向本院補提理由
書（均須按他造當事人之人數附繕本）「切勿逕送上級法院」。
因疫情而遲誤不變期間，得向法院聲請回復原狀。

                                書記官  林  巧  玲

中　　華　　民　　國　　110 　年　　11　　月　　2 　　日
附錄本案論罪科刑法條：
中華民國刑法第277條第1項
傷害人之身體或健康者，處5年以下有期徒刑、拘役或50萬元以
下罰金。